臺灣桃園地方法院刑事判決  
110年度金訴字第249號
公  訴  人  臺灣桃園地方檢察署檢察官 
被      告  曾隆裕



上列被告因詐欺等案件，經檢察官提起公訴（109年度偵字第178
25號），被告於本院準備程序進行中，就被訴事實為有罪之陳述
，經本院告知簡式審判程序意旨，並聽取公訴人及被告之意見後
，本院合議庭裁定由受命法官獨任依簡式審判程序審理，並判決
如下：
    主  文
曾隆裕共同犯洗錢防制法第十四條第一項之洗錢罪，處有期徒刑
伍月，併科罰金新臺幣壹萬元，罰金如易服勞役，以新臺幣壹仟
元折算壹日。
    事  實
一、曾隆裕經由詐欺集團真實姓名年籍不詳自稱遠東商業銀行專
    員之成年成員「徐翊翔」以LINE聯繫欲申請貸款，而依其智
    識及一般社會生活之通常經驗，應可知悉申請貸款流程非僅
    提供證件、帳戶資料即可淮予申請，且知悉社會上詐欺案件
    層出不窮，而詐欺集團為躲避追查，使用人頭帳戶作為詐欺
    工具更時有所聞，其已預見申辦金融機構帳戶使用乃個人理
    財行為，無正當理由徵求他人金融機構帳戶使用者，極易利
    用該帳戶從事詐欺犯罪，且一旦以該帳戶收受詐欺款項再提
    領後，將難以查悉詐欺犯罪所得之去向等情，卻基於縱然提
    供自己之帳戶給他人作為詐欺取財及掩飾詐欺取財之犯罪所
    得去向使用，亦不違背其本意之不確定幫助詐欺取財犯意及
    洗錢犯意，於民國109年3月5日在桃園市桃園區南平路某超
    商，將其所申辦之聯邦商業銀行帳號000000000000000號帳
    戶（下稱聯邦銀行帳戶）及渣打國際商業銀行帳號0000000-
    00000000000000號帳戶（下稱本案渣打銀行帳戶）金融卡、
    存摺影本、身份雙證件影本等資料寄送予「徐翊翔」（「徐
    翊翔」部分未據偵辦，無證據證明曾隆裕知悉本案除「徐翊
    翔」外，尚有第三人共同施行詐欺犯罪之情事），「徐翊翔
    」所屬之詐欺集團成員則先詐騙詹峰匯款至曾隆裕之聯邦銀
    行帳戶內後即遭提領一空（此部分業經本院109年度審簡字
    第812號判決確定）。另詐欺集團成員先於109年2月底起，
    撥打電話予黃献群（起訴書誤載為黃猷群，逕予更正），佯
    稱為中華電信股份有限公司人員、臺北市政府警察局士林分
    局偵查隊警員、臺灣士林地方檢察署檢察官等，要求黃献群
    配合案件調查、匯款相關款項等語，致黃献群陷於錯誤，而
    於109年3月11日下午1時許，在南投埔里郵局匯款新臺幣（
    下同）42萬元至曾隆裕本案渣打銀行帳戶；曾隆裕接獲詐欺
    集團成員「徐翊翔」指示去提領匯入其本案渣打銀行帳戶後
    ，竟提升為與「徐翊翔」共同意圖為自己不法之所有，基於
    不確定詐欺取財及洗錢犯意，於同日下午2時25分許，在桃
    園市○○區○○路00號之渣打銀行東內壢分行提領30萬元後，至
    桃園市○○區○○路00號之自強國中圍牆邊交付予詐欺集團指示
    去收款之林春亮（通緝到案後另行審結)  ，及於同日下午3
    時許在桃園市○○區○○路00號之渣打銀行內壢分行提領12萬元
    ，至該分行旁交付予林春亮，林春亮於取得該等款項後，即
    駕駛名下之車牌號碼00-0000號自用小客車至臺中市文心路3
    段之全家便利商店，交付予不詳詐欺集團成員，而以上開方
    法製造金流之斷點，致無從追查前揭犯罪所得之去向、所在
    ，隱匿該犯罪所得。
二、案經黃献群訴由桃園市政府警察局中壢分局報告臺灣桃園地
    方檢察署檢察官偵查起訴。
　　理  由
壹、程序部分：
    本件被告曾隆裕所犯均非死刑、無期徒刑或最輕本刑有期徒
    刑三年以上之罪，亦非高等法院管轄第一審案件，且於本院
    準備程序時，被告先就被訴事實為有罪之陳述，經告知被告
    簡式審判程序之旨，並聽取檢察官及被告之意見後，本院合
    議庭裁定由受命法官獨任進行簡式審判程序，是本件之證據
    調查，依刑事訴訟法第273 條之2 規定，不受同法第159 條
    第1 項、第161 條之 2 、第161 條之3 、第163 條之1 及
    第164 條至第170 條規定之限制，因此有關傳聞證據之證據
    能力，及證據調查限制之規定均無庸予以適用，且本案各項
    證據均無非法取得之情形，故本案以下所引證據，自均得作
    為認定事實之證據，合先敘明。
貳、實體部分：
一、認定事實所憑之證據及理由：
  ㈠上揭犯罪事實，業據被告曾隆裕於本院準備程序及審理時坦
　  承不諱（見本院110年度金訴字第249號卷【下稱本院卷】第
　  163至170頁、第171至180頁），核與告訴人黃献群於警詢時
　  之證述、證人即同案被告林春亮於警詢、偵訊時供述情節大
　  致相符(見109年度偵字第17825 號卷【下稱偵卷】第7-12頁
　  、第37-41頁、109年度他字第2469號卷第65-67 頁），並有
　  刑案現場照片、7-11貨態查詢系統、曾隆裕與「徐翊翔」LI
　  NE對話截圖畫面、曾隆裕之本案渣打銀行存摺影本、告訴人
　  之郵政跨行匯款申請書1 紙、渣打銀行111 年3 月28日渣打
　  商銀字第1110011105號函及所附資料（見偵卷第61-71 頁、
　  第73頁、第75-85頁、第87-89頁、第97頁、本院卷第149-15
　  6頁）等在卷可按，足認被告上述任意性自白與事實相符，
　  尚可採信。
  ㈡行為人對於構成犯罪之事實，預見其發生而其發生並不違背
　  其本意者，以故意論，刑法第13條第2項定有明文；又金融
　  帳戶為個人之理財工具，一般民眾皆可自由申請開設金融帳
　  戶，並無任何特殊之限制，亦得同時在不同金融機構申請多
　  數存款帳戶使用。且衡諸一般常情，金融帳戶之存摺、提款
　  卡事關個人財產權益之保障，其專有性甚高，除非本人或與
　  本人親密關係者，難認有何理由可自由流通使用該帳戶，一
　  般人均有妥為保管及防止他人任意使用之認識，縱特殊情況
　  偶需交付他人使用，亦必深入瞭解用途及合理性，始予提供
　  ，且該等專有物品如落入不明人士手中，而未加以闡明正常
　  用途，極易被利用為與財產有關之犯罪工具，此為吾人依一
　  般生活認知所易於體察之常識；而有犯罪意圖者，非有正當
　  理由，竟徵求他人提供帳戶，客觀上可預見其目的，係供為
　  某筆資金之存入，後再行領出之用，且該筆資金之存入及提
　  領過程係有意隱瞞其流程及行為人身分曝光之用意，一般人
　  本於一般認知能力均易於瞭解（最高法院93年度台上字第31
　  號判決意旨參照）。況利用他人帳戶從事詐欺犯行，早為傳
　  播媒體廣為報導，政府機關及各金融機構亦不斷呼籲民眾應
　  謹慎控管己有帳戶，且勿出賣或隨意交付個人帳戶，甚至切
　  勿代他人為提領轉入帳戶款項，以免淪為車手或詐騙者充作
　  詐騙他人財物及洗錢之工具。且依其智識及一般社會生活之
　  通常經驗，應可知悉申請貸款流程非僅提供證件、帳戶資料
　  或代領提款即可淮予申請，且一般人均可自由至銀行提領款
　  項使用，如非欲遂行犯罪，並無指示他人代領款項之必要，
　  已屬一般智識經驗之人所能知悉或預見。被告自承曾有辦理
　  機車貸款之經驗，且之前辦理機車貸款時並無要求其將帳戶
　  內的錢領出來交給別人之情形，辦理機車貸款時只要給身分
　  證、健保卡、行照、薪資證明就這樣辦好，並沒有要求其提
　  供銀行存摺、提款卡、密碼等資料等語（見偵卷第185頁、
　  本院卷第109頁），之後並坦承是不確定故意去為對方領錢
　  之語（見本院卷第168、179頁），可見被告亦知道對方要求
　  提供銀行存摺、提款卡、密碼等資料及要求領出帳戶內金錢
　  等情與之前貸款經驗不符，而可預見其提領帳戶金錢交付他
　  人，將可能成為提領詐欺贓款之共犯行為甚明。被告對於「
　  徐翊翔」之真實身分一無所知，亦未做任何查證，於毫無信
　  任關係之情形下，被告竟仍將上開帳戶之存摺、提款卡、密
　  碼等資料寄給「徐翊翔」，本案甚至應「徐翊翔」要求至銀
　  行臨櫃提領詐得之款項，將提領出之現金交付「徐翊翔」指
　  示收款之人，已實際參與詐欺取財及洗錢之構成要件，被告
　  雖非確知「徐翊翔」所屬詐欺集團之詐欺細節，然被告既可
　  預見其所參與者，為「徐翊翔」取得本案告訴人財物並隱匿
　  犯罪所得去向、所在之全部犯罪計劃之一部分行為，其等相
　  互利用分工，而共同達成不法所有之犯罪目的，依前揭說
　  明，仍應就其犯意提升而參與並有犯意聯絡之犯罪事實，與
　  「徐翊翔」同負全責。且被告亦可預見透過被告提領上開款
　  項並交付林春亮後，於客觀上得以切斷詐騙所得金流之去向
　  ，阻撓國家對詐欺犯罪所得之追查，被告顯然對於縱以該帳
　  戶作為詐欺取財及洗錢之用，予以容任，其有詐欺取財及洗
　  錢之不確定故意及行為甚明。
  ㈢綜上所述，本件事證明確，被告犯行堪予認定，應依法論科
　  。
二、論罪科刑：
　㈠核被告所為，係犯刑法第339條第1項之詐欺取財罪及洗錢防
    制法第14條第1項之一般洗錢罪。公訴意旨固認被告所為係
    涉犯刑法第339條之4第1項第1款之冒用政府機關或公務員名
    義詐欺取財罪、第2款之三人以上共同犯詐欺取財罪嫌等語
    。然依卷內事證，僅能認定參與本案詐欺之人有對告訴人實
    際施詐之詐欺集團成員、「徐翊翔」、林春亮、提供本案渣
    打銀行帳戶及提款之被告，未有其他；至被告所稱之「徐翊
    翔」是否實際存在、與林春亮或對告訴人實際施詐之詐欺集
    團成員是否為同一人等節，均無法證明，是已乏積極證據可
    認本案參與詐欺之人已達3人，更無事證可認被告主觀上知
    悉上情。基於事證有疑、利於被告原則，應認被告主觀之認
    知僅該當於普通詐欺取財之犯罪故意，而未合於刑法第339
    條之4第1項第1款「冒用政府機關或公務員名義犯之」、第2
    款「三人以上共同犯之」之加重要件。公訴意旨此部分所指
    ，容有未洽，惟起訴之基本社會事實同一，且對被告之防禦
    權無生影響，爰依法變更起訴法條。
  ㈡被告與真實姓名、年籍不詳之成年人「徐翊翔」間，就本案
　  詐欺取財、洗錢犯行具有犯意聯絡及行為分擔，應論以刑法
　  第28條之共同正犯。
　㈢被告所犯之詐欺取財及洗錢2罪，行為雖非完全一致，然時空
    相近，部分行為重疊合致，有實行行為局部同一之情形，且
    皆為達詐得款項逃避查緝之犯罪目的及預定計劃所為，法律
    上自應評價為一行為同時觸犯上開2罪名之想像競合犯，應
    依刑法第55條規定，從較重之一般洗錢罪處斷。
  ㈣爰以行為人之責任為基礎，審酌被告隨意將金融帳戶之存摺
　  、金融卡及密碼提供予他人，使詐欺集團得以利用，助長詐
　  騙財產犯罪之風氣，進而使執法人員難以追查詐騙犯罪人之
　  真實身分及隱匿犯罪所得去向、所在，本案更提升犯意依詐
　  欺集團成員之要求去提領款項，造成告訴人之損害，所為實
　  非可取。惟念被告犯後坦承犯行，迄未與告訴人和解或賠償
　  告訴人損害之犯罪後態度，復衡酌被告犯罪之動機、目的、
　  手段、品行與智識程度、家庭經濟及生活狀況、犯罪所生之
　  損害等一切情狀，量處如主文所示之刑，並就併科罰金部分
　  諭知易服勞役之折算標準。
三、沒收部分：
    依卷內證據資料，無法證明被告將銀行帳戶之提款卡、存摺
    及密碼提供詐欺集團使用或提領款項時受有報酬，亦無其他
    積極證據足認本件詐欺集團正犯詐得款項後有分配予被告，
    是尚不能認被告因詐欺集團所為詐欺取財犯行而獲有犯罪所
    得，自無從就詐欺集團成員取得之不法所得併予宣告沒收。
四、不另為無罪之諭知部分：
  ㈠公訴意旨固認被告曾隆裕基於參與組織犯罪之犯意而參與3
　  人以上組成、以實施詐術為手段，具有持續性、牟利性及結
　  構性之詐欺犯罪組織，因認被告亦涉犯組織犯罪防制條例第
　  3條第1項後段之參與組織犯罪罪嫌等語。
  ㈡按組織犯罪防制條例所稱犯罪組織，指3 人以上，以實施強
　  暴、脅迫、詐術、恐嚇為手段或最重本刑逾5 年有期徒刑之
　  刑之罪，所組成具有持續性或牟利性之有結構性組織；所謂
　  有結構性組織，指非為立即實施犯罪而隨意組成，不以具有
　  名稱、規約、儀式、固定處所、成員持續參與或分工明確為
　  必要，組織犯罪防制條例第2 條定有明文。若僅係數人相約
　  為特定犯罪之實行，而不具有歸屬性、指揮性或從屬性等關
　  係者，尚非屬犯罪組織。
  ㈢查，本案就被告曾隆裕部分並無事證可認參與詐欺之人已達
　  3人以上，業如前述，而與上開規定所指「3人以上」之要件
　  不符，更無證據可認其等間具有歸屬、指揮或從屬等結構關
　  係。且依既有卷證資料所示，本案遭詐之被害人僅有1 人，
　  亦欠缺證據可認係持續實施詐欺之犯罪集團，難認屬組織犯
　  罪防制條例所稱犯罪組織，自難謂被告有何組織犯罪防制條
　  例第3條第1項後段之參與組織犯罪罪嫌。而此部分與前揭經
　  論罪科刑之部分，具有想像競合之裁判上一罪關係，爰不另
　  為無罪之諭知。
據上論斷，應依刑事訴訟法第第299條第1項前段、第300條，洗
錢防制法第2條第2款、第14條第1項，刑法第11條前段、第28條
、第339條第1項、第55條、第42條第3項前段，刑法施行法第1條
之1第1項，判決如主文。
本案經檢察官凌于琇提起公訴，檢察官董諭到庭執行職務。　　
中　　華　　民　　國　　111 　年　　5 　　月　　27　　日
                  刑事第十五庭  法  官  林龍輝
以上正本證明與原本無異。
如不服本判決應於收受送達後20日內向本院提出上訴書狀，並應
敘述具體理由；其未敘述上訴理由者，應於上訴期間屆滿後20日
內向本院補提理由書（均須按他造當事人之人數附繕本）「切勿
逕送上級法院」。告訴人或被害人如對於本判決不服者，應具備
理由請求檢察官上訴，其上訴期間之計算係以檢察官收受判決正
本之日期為準。
　　　　　　　　　　　　　　　  書記官　吳怡靜
中　　華　　民　　國　　111 　年　　5 　　月　　27　　日

附本案論罪科刑依據之法條：
洗錢防制法第14條
有第二條各款所列洗錢行為者，處7年以下有期徒刑，併科
新臺幣5百萬元以下罰金。
前項之未遂犯罰之。
前二項情形，不得科以超過其特定犯罪所定最重本刑之刑。
中華民國刑法第339條
意圖為自己或第三人不法之所有，以詐術使人將本人或第三
人之物交付者，處5年以下有期徒刑、拘役或科或併科50萬元以
下罰金。
以前項方法得財產上不法之利益或使第三人得之者，亦同。
前二項之未遂犯罰之。